【裁判字號】    98,聲,219
【裁判日期】    980521
【裁判案由】    撤銷羈押
【裁判全文】
臺灣臺東地方法院刑事裁定               98年度聲字第219號
聲  請  人
即  被  告  甲○○
                    (現羈押於臺灣臺東看守所)
選任辯護人  蕭芳芳律師
上列聲請人即被告因違反毒品危害防制條例案件，對於本院受命
法官民國98年5月14日所為之羈押處分，聲請撤銷處分，本院裁
定如下：
    主  文
聲請駁回。
    理  由
一、本件聲請略以：如聲請狀所載（如附件）。
二、按依刑事訴訟法第四編規定得提起抗告，而誤為撤銷或變更
    之聲請者，視為已提抗告；其得為撤銷或變更之聲請而誤為
    抗告者，視為已有聲請，刑事訴訟法第418條第2項定有明文
    。另按刑事訴訟法第416條第1項第 1款明定，對於受命法官
    所為關於羈押之處分有不服者，受處分人得聲請所屬法院撤
    銷或變更之。查被告前因違反毒品危害防制條例案件，經原
    審法院以被告犯罪嫌疑重大，有羈押之必要，而於98年 5月
    14日予以羈押，核其性質應屬受命法官之處分而非法院裁定
    。依此，被告就前開處分提出「抗告」之舉，亦應屬對前開
    原審受命法官之處分聲請撤銷或變更，而非「抗告」，應由
    本院另組合議庭審理，合先說明。
三、次按羈押被告之目的，其本質在於確保訴訟程式得以順利進
    行、或為確保證據之存在與真實、或為確保嗣後刑罰之執行
    ，而對被告所實施剝奪其人身自由之強制處分，而被告有無
    羈押之必要，法院僅須審查被告犯罪嫌疑是否重大、有無羈
    押原因、以及有無賴羈押以保全偵審或執行之必要，由法院
    就具體個案情節予以斟酌決定，如就客觀情事觀察，法院許
    可羈押之裁定或延長羈押之裁定，在目的與手段間之衡量並
    無明顯違反比例原則情形，即無違法或不當可言，且關於羈
    押原因之判斷，尚不適用訴訟上之嚴格證明原則，最高法院
    94年度抗字第409號判決意旨可資參照。
四、上列聲請人即被告甲○○因違反毒品危害防制條例案件，前
    經本院以共犯陳述、被告自白、卷附相關資料及扣案之製毒
    器具等在卷可資佐證，而認被告犯罪嫌疑重大，並有刑事訴
    訟法第101條第 1項第3款情事，認有羈押之必要，執行羈押
    。聲請人雖主張：被告甲○○業已坦承犯行，且供出製造毒
    品之主嫌為其二哥即共同被告王永來，被告甲○○於製毒過
    程中均聽命於王永來，此次係因王永來請託幫忙製毒，一時
    糊塗誤觸法網，且迄今未領到分毫工資即遭警查獲，實無羈
    押之實益，且被告甲○○之母身罹腦血栓合併腦梗塞、高血
    壓及糖尿病，行動不便，現因被告甲○○與其二哥均遭羈押
    ，均全賴被告甲○○之妻照顧，還要外出工作維持家計，兼
    須照顧 3歲之稚子，實在疲於奔命，懇請讓被告甲○○交保
    ，以安頓母親生活，原審遽認被告甲○○犯罪嫌疑重大而有
    羈押之必要，尚欠允洽，爰請求將原裁定撤銷云云。惟本院
    調閱原審卷證後，認被告犯罪嫌疑確屬重大，且所犯之罪名
    為最輕本刑五年以上之重罪，刑責甚重，則倘將其交保在外
    ，亦有高度可能將影響刑事追訴、處罰，為確保本件嗣後刑
    事審理、執行之順利進行，目前並無其它方式可資預防，是
    本案自仍有羈押之必要。至於聲請人以其需照顧母親及稚子
    為由聲請撤銷羈押，縱係屬實，亦無從解免其仍具有羈押之
    原因及必要性，故聲請人聲請撤銷原羈押裁定為無理由。
五、綜上所述，本件聲請人聲請撤銷原裁定並無理由，爰依刑事
    訴訟法第416條、第412條之規定，裁定如主文。
中    華    民    國    98    年    5     月    21    日
                  刑事第四庭    審判長法  官  黃建都
                                      法  官  盧亨龍
                                      法  官  蔡慧雯
以上正本證明與原本無異。
本件裁定不得抗告。
                                      書記官  林慧芬
中    華    民    國    98    年    5     月    22    日


司法院資訊處製作；財團法人民間司法改革基金會備份。
